臺灣高等法院民事判決　　　　　　　　　 96年度上字第382號
上　訴　人　乙○○
被上　訴人　甲○○
訴訟代理人　林明正律師
複代　理人　周志吉律師
上列當事人間損害賠償事件，上訴人對於中華民國96年3月27日
臺灣基隆地方法院95年度訴字第511號第一審判決提起上訴，並
為訴之追加，本院於96年6月26日言詞辯論終結，判決如下：
    主  文
上訴及追加之訴均駁回。
第二審及追加訴訟費用由上訴人負擔。
    事實及理由
一、上訴人主張：兩造均任職臺灣電力股份有限公司（以下稱臺
    電公司），被上訴人因不滿伊於工會代表選舉前寄發電子郵
    件予工會全體會員，指稱某位代表候選人已高升課長，不宜
    再出來競選代表乙事， 乃於民國95年2月23日中午12時許，
    在臺北縣貢寮鄉○○路51號「黑白毛」餐廳內，公然辱罵伊
    「為了選舉以小人動作發黑函」等語，兩造即發生爭執進而
    推擠拉扯，伊因此受有頸部拉傷、右小腿挫傷併瘀青（3×3
    公分）之傷害，被上訴人此項公然侮辱、傷害之犯行業經本
    院刑事庭判處罰金銀元1,200元、2,100元，並定執行刑為銀
    元3,000元， 如易服勞役，以新臺幣（下同）1,000元折算1
    日確定等情，爰依侵權行為法律關係，求為命被上訴人賠償
    醫療費新臺幣（下同 ）4,240元、身體傷害慰撫金20萬元、
    名譽損害慰撫金80萬元合計1,004,240元， 並刊登中國時報
    、蘋果日報、自由時報第一版回復伊名譽之判決。原審判命
    被上訴人給付醫療費4,240元、身體傷害慰撫金1萬元、名譽
    損害慰撫金2萬元計34,240元， 而駁回上訴人其餘之訴，上
    訴人就身體傷害慰撫金之10萬元、名譽損害慰撫金之40萬元
    及登報部分提起上訴，上訴聲明：(一)原判決關於駁回上訴人
    後開第2項之訴部分廢棄。 (二)被上訴人應給付上訴人50萬元
    。(三)被上訴人應刊登中國時報、蘋果日報、自由時報第一版
    回復上訴人名譽（原審判命被上訴人給付部分，未據被上訴
    人聲明上訴； 及駁回上訴人身體傷害慰撫金9萬元、名譽損
    害慰撫金38萬元部分，未據上訴人聲明不服，均告確定）。
    另追加請求遲延利息，追加聲明：被上訴人應給付50萬元自
    起訴狀繕本送達翌日起至清償日止， 按年息5％計算之利息
    。
二、被上訴人則以：依本院調閱之兩造財產資料，上訴人所得高
    於伊，而財產總額則少於伊，惟此對原審認定上訴人得請求
    身體傷害慰撫金1萬元、名譽損害慰撫金2萬元，應無影響；
    原審已審酌上訴人所受傷害情況甚輕，且因兩造互相拉扯致
    生傷害，暨僅訴外人張鼎瑞聽聞伊侵害上訴人名譽之言詞，
    上訴人因此受到之非財產上損害非重大，參酌兩造經濟狀況
    均屬中等之情狀，而認定伊應賠償之前開金額，顯已斟酌上
    訴人受害程度、兩造身分、地位及經濟狀況等情，並無不當
    ；又兩造發生衝突之為一小餐廳，現場用餐之人非眾，聽聞
    上訴人名譽遭到貶損之人僅屬少數，而上訴人要求伊在發行
    全國之中國時報、蘋果日報、自由時報等刊登道歉啟示，顯
    屬過當等語，資為抗辯。並答辯聲明：如主文所示。
三、查被上訴人於民國95年2月23日中午12時許， 在臺北縣貢寮
    鄉○○路51號「黑白毛」餐廳內，以「為了選舉以小人動作
    發黑函」等語辱罵上訴人，進而推擠拉扯碰撞桌椅，致上訴
    人因此受有頸部拉傷、右小腿挫傷併瘀青（3×3公分）之傷
    害，被上訴人此項公然侮辱、傷害之犯行業經本院刑事庭分
    別判處罰金銀元1,200元、2,100元，並定執行刑為銀元3,00
    0元， 如易服勞役，以新臺幣1,000元折算1日，並告確定等
    事實，為兩造所不爭，復經本院調閱本院95年度上易字第24
    21號刑事卷宗核閱屬實，堪信為真實。
四、按不法侵害他人之身體、健康、名譽、自由、信用、隱私、
    貞操，或不法侵害其他人格法益而情節重大者，被害人雖非
    財產上之損害，亦得請求賠償相當之金額，民法第195條第1
    項定有明文。又名譽被侵害者，關於非財產上之損害，加害
    人雖亦負賠償責任，但以相當之金額為限，所謂相當，自應
    以實際加害情形與其名譽影響是否重大，及被害者之身分地
    位與加害人經濟狀況等關係定之（最高法院47年台上字第12
    21號判例意旨參照）。查本件被上訴人不法侵害上訴人之身
    體，已經認定，又其於餐廳之公開場所以前開言詞辱罵上訴
    人，自係侵害上訴人之名譽，均致上訴人受有相當精神上痛
    苦，依前開規定，上訴人對於被上訴人因此所受之非財產上
    損害，自應負賠償之責。本院審酌被上訴人因此受有頸部拉
    傷、右小腿挫傷併瘀青（3×3公分）等傷害，有臺北市立萬
    芳醫院診斷證明書附於 臺灣基隆地方法院95年度他字第334
    號卷可稽，其傷勢非屬嚴重；又被上訴人辱罵上訴人之場所
    為一餐廳， 上訴人於本院自陳當日現場有2桌，大概20幾位
    ，有同事和包商等語（見本院卷第39頁背面），核其名譽受
    到損害之程度尚非重大；而兩造均為臺電公司員工，上訴人
    為大學畢業，年薪120萬元至140萬元， 財產總額約4百餘萬
    元，被上訴人為高中畢業， 財產總額約2百萬元，分別為兩
    造所自承，並有稅務電子閘門財產所得調件明細表在卷為憑
    （見本院卷第33-36頁 ）等情狀，認原審命被上訴人應賠償
    上訴人身體傷害慰撫金1萬元、名譽損害慰撫金2萬元，並無
    不當。上訴人主張，被上訴人應再賠償身體傷害慰撫金之10
    萬元、名譽損害慰撫金之40萬元，即屬無據。
五、上訴人復主張，伊多年服務臺電公司，爭取核四建廠復工不
    遺餘力，擁有一定之社會地位及全國知名度，上訴人在伊參
    加核四工地會議過程中，藉機對伊施暴及公然侮辱，致伊身
    心受到巨大創傷，依民法第195條第1項規定，被上訴人應刊
    登中國時報、蘋果日報、自由時報第一版回復伊名譽云云，
    並提出名片、感謝狀、剪報等件為證。惟查，被上訴人係在
    臺北縣貢寮鄉○○路51號「黑白毛」餐廳內，辱罵上訴人，
    已如前述，而據上訴人於臺灣基隆地方法院刑事庭證稱該日
    係在工地開完會後，大家在該餐廳聚餐等語（見該院95年度
    易字第344號刑事卷第45頁 ），足見被上訴人之傷害及辱罵
    行為係在公務會議後之聚餐場合而非在公務會議中所為。又
    即便上訴人主張， 現場2桌大概20幾位參與人員均有聽聞被
    上訴人之辱罵言詞，核其對上訴人名譽之傷害仍侷限於在場
    聽聞之人士，尚不足使社會大眾均得知悉，而須以大量印發
    之報紙加以澄清，方得回復上訴人之名譽，故上訴人請求被
    上訴人應刊登中國時報、蘋果日報、自由時報第一版回復其
    名譽，非屬適當，應予駁回。
六、綜上所述，上訴人本於侵權行為法律關係，請求被上訴人再
    給付50萬元，及應刊登中國時報、蘋果日報、自由時報第一
    版回復上訴人名譽，為無理由，不應准許。原審就此部分為
    上訴人敗訴判決，並無不合。上訴意旨，指摘原判決此部分
    不當，聲明廢棄改判，為無理由，應予駁回。又上訴人請求
    被上訴人給付50萬元部分既無理由，則其追加請求被上訴人
    給付該部分遲延利息，亦屬無據，應併駁回之。
七、據上論結，本件上訴及追加之訴均為無理由。依民事訴訟法
    第449條第1項、第78條，判決如主文。
中　　華　　民　　國　　96　　年　　7　　月　　 10　　日
　　　　　　　　  　民事第十一庭
                      　審判長法　官  蘇芹英
　　　　　　　　　　          法　官  薛中興
　　　　　　　　　　          法　官  詹文馨
正本係照原本作成。
如不服本判決，應於收受送達後20日內向本院提出上訴書狀，其
未表明上訴理由者，應於提出上訴後20日內向本院補提理由書狀
（均須按他造當事人之人數附繕本）上訴時應提出委任律師或具
有律師資格之人之委任狀；委任有律師資格者，另應附具律師資
格證書及釋明委任人與受任人有民事訴訟法第466條之1第1項但
書或第2項（詳附註）所定關係之釋明文書影本。
中　　華　　民　　國　　96　　年　　7 　　月　　11　　日
　　　　　　　　　　　　　　　書記官  周淑靜
附註：
民事訴訟法第466條之1（第1項、第2項）：
對於第二審判決上訴，上訴人應委任律師為訴訟代理人。但上訴
人或其他法定代理人具有律師資格者，不在此限。
上訴人之配偶、三親等內之血親、二親等內之姻親，或上訴人為
法人、中央或地方機關時，其所屬專任人員具有律師資格並經法
院認為適當者，亦得為第三審訴訟代理人。
